最高法院刑事判決　　　　　　　九十六年度台上字第二九一號
上　訴　人　甲○○
上列上訴人因違反毒品危害防制條例案件，不服台灣高等法院台
南分院中華民國九十三年五月十八日第二審更審判決（九十三年
度重上更(一)字第一二五號，起訴案號：台灣台南地方法院檢察署
八十八年度偵字第八一六二號），提起上訴，本院判決如下：
    主  文
原判決撤銷，發回台灣高等法院台南分院。
    理  由
本件原判決認定：上訴人甲○○曾因違反藥事法及麻醉藥品管理
條例案件，經法院分別判處有期徒刑五月、三月確定，並經定應
執行刑為有期徒刑六月，於民國八十五年四月十五日執行完畢。
猶不知悔改，於八十八年間為供自己吸用解癮而販入持有第二級
毒品安非他命，並置放於其位於台南市○區○○街七十六之一號
住處之房間內，嗣於同年六月間，竟基於意圖販賣，擬將上開持
有之安非他命出售牟利，但尚未售出即經警於同年六月三十日下
午一時五十分許在上址查獲，並扣得上訴人所有之安非他命（驗
餘重０．三九公克及三三．０一公克）及包裝（重０．二四公克
及一．九一公克）、夾鏈袋一袋、電子秤一台、分裝工具六支等
物。因而撤銷第一審不當之科刑判決，改判仍論處上訴人意圖販
賣而持有第二級毒品（累犯）罪刑，固非無見。
惟查：(一)、原判決以上訴人遭警查獲時有吸用安非他命之習性，
本件經查扣之安非他命又無證據證明係上訴人因意圖販賣營利而
販入，應可認定上訴人係為供己吸用而販入，但上開查扣之安非
他命驗餘淨重０．三九公克及三三．０一公克，數量不少，並有
夾鏈袋一袋、電子秤一台、分裝工具六支等販賣工具扣案等理由
，據謂上訴人於遭警查獲前不久，應有將所持有之上開安非他命
出售牟利之意圖（見原判決第三頁末行至第四頁第十行）。然原
判決初既認上開經查扣之安非他命係上訴人為供己吸用而販入，
嗣卻又以該安非他命數量不少等理由，說明上訴人有將該安非他
命出售牟利之意圖，關於扣案之安非他命，上訴人究僅係為供己
吸用而販入，抑因其數量不少而足據以認定上訴人有將之出售牟
利之意圖，理由前後之敘述不相一致，已有判決理由矛盾之違誤
。且原判決對如何憑以認定扣案之夾鏈袋、電子秤、分裝工具等
物確屬供販賣安非他命之工具，及該等物品確係上訴人於販入安
非他命後，為圖販賣所持有之安非他命，始行備置，亦未進一步
論列，即遽認上訴人於販入安非他命後在其遭警查獲前有販賣安
非他命牟利之意圖，亦嫌速斷而難昭折服。(二)、毒品危害防制條
例第十九條第一項固規定，犯該條例第五條第二項之罪者，其供
犯罪所用或因犯罪所得之財物，均沒收之，但不及於供犯罪預備
之物。倘係供犯罪預備之物，以屬犯人者為限，始得依刑法第三
十八條第一項第二款規定諭知沒收。原判決既認定上訴人係犯毒
品危害防制條例第五條第二項之意圖販賣而持有第二級毒品罪，
且經警在其住處查獲之包裝（重０．二四公克及一．九一公克）
、夾鏈袋一袋、電子秤一台及分裝工具六支，均屬其所有並供犯
罪預備之物（見原判決第四頁第十五行至第十七行、第五頁末行
至第六頁第二行），竟援引毒品危害防制條例第十九條第一項規
定宣告沒收前開包裝、夾鏈袋、電子秤及分裝工具等物（見原判
決據上論結欄第二行、第三行），並有未洽。以上，或為上訴意
旨所指摘，或係本院得依職權調查之事項，應認原判決仍有撤銷
發回更審之原因。
據上論結，應依刑事訴訟法第三百九十七條、第四百零一條，判
決如主文。
中　　華　　民　　國　九十六　年　　一　　月　 十八 　日
                      最高法院刑事第十一庭
                          審判長法官  謝　俊　雄
                                法官  陳　世　雄
                                法官  魏　新　和
                                法官  吳　信　銘
                                法官  徐　文　亮
      本件正本證明與原本無異
                                      書  記  官
中　　華　　民　　國　九十六　年　　一　　月　二十四　日
                                                z
